【裁判字號】    92,易,334
【裁判日期】    920319
【裁判案由】    詐欺
【裁判全文】
台灣台中地方法院刑事判決                          九十二年度易字第三三四號
    公  訴  人  台灣台中地方法院檢察署檢察官
    被      告  乙○○
右列被告因詐欺案件，經檢察官提起公訴（九十年度偵字第１８１６１號），本院判
決如左：
    主      文
乙○○幫助連續意圖為自己不法之所有，以詐術使人將本人之物交付，處有期徒刑陸
月，如易科罰金，以參佰元折算壹日。
    事      實
一、乙○○明知年籍不詳年紀約二十八歲左右有刑事責任能力綽號「楊先生」之男子
    ，係基於詐欺取財之犯意，向乙○○借用金融機關帳戶使用，騙使被害人將被騙
    之金錢匯入乙○○所提供之帳戶而後領取花用，以迴避警方追查，竟基於幫助該
    「楊先生」連續詐欺取財之犯意，於民國九十年三月下旬某日，在台中市某處，
    將其所有之台中縣神岡郵局00000000000000號帳戶存摺一本及提
    款卡一張交付該男子使用，以此方式幫助該男子向他人詐騙財物。嗣該「楊先生
    」所組之詐欺犯罪集團果於同年四月間，在報紙刊登「世貿信貸」之詐財廣告，
    而甲○○、劉惠民、吳惠晶等人見報之後因貸款心急，遭該集團以須預繳「保險
    金」、「律師費」、「保証金」等額外費用為由，分別被騙取上開費用，並囑渠
    等將款匯入乙○○所有之上開帳戶內。甲○○因而於九十年四月十二日、十三日
    、十六日、十七日，先後匯入一萬五千六百元（十二日）、一萬五千元（十三日
    ）、三萬元（十六日二筆）、二萬五千元（十七日），劉惠民因而於九十年五月
    一日匯入一萬八千八百元，吳惠晶因而於九十年四月十九日匯入八千六百元元，
    而上開費用均悉數匯入乙○○所提供之上開郵局戶內，旋遭該集團成員以乙○○
    之提款卡分批提領殆盡。
二、案經台中縣警察局豐原分局移送台灣台中地方法院檢察署檢察官偵查起訴。
    理    由
一、被告乙○○固坦承於右揭時、地將所有之郵局帳戶存摺、提款卡，交付予真實姓
    名、年籍均不詳之「楊先生」使用之事實不諱，惟否認有幫助詐欺之犯行，於檢
    察官偵查中辯稱其於九十年三月下旬，向綽號「楊先生」之不詳地下錢莊業者借
    款一萬元，對方要求要以身分証、存摺、提款卡供保管，其不疑有他，即全部交
    給對方，而其於五月份還錢時，對方只返還身分証，推託說存摺及提款卡已遺失
    ，叫其去申請補發，其補發後才發現其帳戶有進出那麼多錢，其並未登廣告詐財
    ，也不知對方會利用其所有之存摺作犯罪工具云云，於本院審理時則辯解稱：「
    當初是因為楊先生說借錢的人很多，為了知道是何人還錢，所以由借錢的人提供
    帳戶，如果要還錢的話，直接將款匯入借款人之帳戶比較方便，所以才把身分證
    、存摺及提款卡等交付楊先生，確實不知道他用來詐欺取財。」云云。
二、惟查右揭犯罪事實業據被害人甲○○、劉惠民二人於警訊及檢察官偵查中指訴其
    詳，且有匯款單影本七紙（包括被害人吳惠晶之匯款單）附卷可稽，觀各該匯款
    單受款人均一致署名為乙○○，帳號亦為乙○○設立，足証被害人等確有受騙而
    匯款入乙○○帳戶之事實至明。所應審究者，為乙○○有無幫助他人犯罪之犯意
    而已，按個人金融帳戶，為理財之工具，且為金錢提、存之重要憑証，衡情一般
    人皆無任意提供外人使用之理，否則即易流為他人犯罪工具，此為眾人所皆知之
    事，而本件被告雖然辯解稱係向地下錢莊業者借款而交付上開物件，惟查向地下
    錢莊借款者，一般皆以抵押身分証或者另外簽發借款金額若干倍之票據交付為已
    足，沒有再交付其帳戶、存摺及提款卡予對方之情形，而被告若真有向「楊先生
    」借款之事實，其屆期只要將款項匯入「楊先生」所有或指定之帳戶就可以，應
    無將款匯入被告自己之帳戶內之理由，否則被告屆時至其所開戶之金融機關止付
    或終止帳戶，貸與人就無法從被告之帳戶內提領，則貸與人豈不平白受所害，是
    被告所辯解之內容顯然違背常情而不可採信。又被告雖然辯解稱係因為向「楊先
    生」借款而交付上開物件，然其並沒有提供確實之證據供本院審酌，以確定此項
    事實，難認其係因為向「楊先生」借款而交付上開物件，而被告於本院審理時曾
    供稱其帳戶內有多餘的錢，「楊先生」告稱是「楊先生」所有，「楊先生」叫其
    匯款七萬七千元到「楊先生」所指定之「林智勇」帳戶內，並提出匯款資料作為
    證明，此更足以證明被告係幫助該「楊先生」詐欺取財，因為茍如被告之辯解稱
    「楊先生」是因為要知道是何人還錢，所以由借錢的人提供帳戶，則其他借款之
    人必不可能將款匯進被告之帳戶，依上開說明，被告幫助他人犯罪之意思甚為顯
    然，其將所有之提款卡、存摺等借給他人，作為掩飾犯罪之用，應認其有幫助他
    人詐欺之故意。綜上所述，被告幫助詐欺之犯行，堪以認定。
三、查「楊先生」及其同夥，於九十年四月間，在報紙刊登「世貿信貸」之廣告，而
    甲○○、劉惠民、吳惠晶等人因貸款心急，信以為正當之借貸，並需依照渠等所
    設之名目繳交「保險金」、「律師費」、「保証金」等，甲○○因而於九十年四
    月十二日、十三日、十六日、十七日，先後匯入乙○○所有之上開郵局帳戶內一
    萬五千六百元（十二日）、一萬五千元（十三日）、三萬元（十六日二筆）、二
    萬五千元（十七日），劉惠民因而於九十年五月一日匯入乙○○所有之上開郵局
    帳戶內一萬八千八百元，吳惠晶因而於九十年四月十九日匯入乙○○所有之上開
    郵局帳戶內八千六百元元，其等此部分行為係犯刑法第三百三十九條第一項之詐
    欺取財既遂罪，因屬連續犯而應以連續詐欺取財既遂罪論。故核被告所為，係幫
    助連續犯刑法第三百三十九條第一項之詐欺取財罪。被告幫助他人犯罪，係從犯
    ，依刑法第三十條第二項規定，減輕其刑。爰審酌被告之品行、犯罪動機、目的
    、手段、所生危害及犯罪後態度等一切情狀，量處如主文所示之刑，並諭知易科
    罰金之折算標準。
四、本件起訴書記載被害人等分別被騙取十一萬元、八萬二千元、八千六百元，與卷
    附匯款資料不符合，應係公訴人誤算，併予敘明。
據上論斷，應依刑事訴訟法第二百九十九條第一項前段，刑法第三百三十九條第一項
、第三十條第一、二項、第四十一條第一項前段，罰金罰鍰提高標準條例第一條前段
、第二條，判決如主文。
中      華      民      國      九十二    年      三      月    十九    日
                                          法  官     李添興
右正本證明與原本無異。
如不服本判決，應於判決送達後十日內向本院提出上訴狀，上訴於臺灣高等法院臺中
分院( 須附繕本 )。
                                          書記官
中      華      民      國      九十二    年      三      月    十九    日


司法院資訊處製作；財團法人民間司法改革基金會備份。
